【裁判字號】    89,訴,124
【裁判日期】    890531
【裁判案由】    確認股東之訴等
【裁判全文】
臺灣雲林地方法院民事判決  八十九年度訴字第一二四號
    原      告  戊○○
    訴訟代理人  乙○○
    被      告  祺峰工程開
                發有限公司  設雲林縣台西鄉蚊港村五十之十號
    法定代理人  甲○○      住.
    訴訟代理人  汪玉蓮律師
                吳碧娟律師
                蔡碧仲律師
    複  代理人  丙○○      住.
    被      告  楊昇股份有
                限公司      設台中市○○區○○路一段一五四號二樓
    法定代理人  丁○○      住.
    被      告  永捷重機械
                有限公司    設雲林縣台西鄉○○村○○路四一二巷四號一樓
    法定代理人  許耿峰      住.
右當事人間請求確認股東之訴等事件，本院判決如左：
    主    文
原告之訴駁回。
訴訟費用由原告負擔。
    事    實
甲、原告方面：
一、聲明：
（一）、請求確認原告為被告楊昇股份有限公司（以下簡稱楊昇公司）、永捷重機械
        有限公司（以下簡稱永捷公司）、祺峰工程開發有限公司（以下簡稱祺峰公
        司）之股東。
（二）、請求被告收回原告持有之股票〔每股新臺幣（下同）一萬元、計一百股、共
        十張，合計一百萬元〕。
二、陳述：
（一）、伊於民國八十五年一月十二日經訴外人陳混明受讓，取得被告之記名股票共
        一百股，每股金額新台幣一萬元，並於八十五年一月十八日將股權讓渡書及
        事實通知被告楊昇公司法定代理人張珠生，請求辦理過戶手續，詎被告不予
        回應。
（二）、嗣被告楊昇公司之原股東吳昇哲告知伊將收購被告楊昇公司舊有股票，吳昇
        哲雖承認伊受讓陳混明之股票，惟稱陳混明與被告楊昇公司間仍有債務，故
        拒絕收回伊所持有之股票；但被告應將股東除名或變更組織事告知伊並取得
        全體股東同意，始生效力。
三、證據：提出股票十件、股權讓渡書、存證信函、回執、送達書、公司基本資料查
    詢單各一件、公司變更登記事項卡三件及戶籍謄本、名片各二件。
乙、被告方面：
一、被告楊昇公司未於最後言詞辯論期日到場，惟據其到庭所為陳述：
二、被告永捷公司未於言詞辯論期日到場，亦未提出書狀為何聲明或陳述。
三、被告祺峰公司部分：
（一）、聲明：駁回原告之訴。
（二）、陳述：
    １、原告既稱其於八十五年一月十八日將股權讓渡書寄予張珠生，請求辦理過戶
        手續，足見原告所受讓者係被告楊昇公司之股權，與伊無涉；依原告提出公
        司變更登記事項卡，可知訴外人陳混明係被告永捷公司股東，而非被告祺峰
        公司之股東，亦非被告楊昇公司之股東，被告楊昇公司即無將原告為股東除
        名或變更組織情事，況陳混明與被告楊昇公司是否有債務關係存在，亦與伊
        無涉，是原告請求確認為被告祺峰公司之股東及請求被告祺峰公司買回原告
        持有之股票，顯無理由。
    ２、另原告稱吳昇哲出面清算被告楊昇公司，並將收購被告楊昇公司舊有股票，
         亦非事實，蓋楊昇公司係一獨立之公司，吳昇哲僅為被告祺峰公司之股東
         ，被告祺峰公司無權清算被告楊昇公司之財產。
    ３、被告祺峰公司、永捷公司為有限公司，股東之出資憑證為股單，性質上非有
        價證券，則原告提出之股票非有價證券，僅為股東出資之憑證，原告自不得
        以移轉股票之方式取得股份，縱認陳混明持有被告祺峰公司、永捷公司之股
        份，但因原告與陳混明間股份轉讓未經其他股東同意而生效，原告據此無效
        之法律行為，請求確認無被告祺峰公司之股東為無理由。
    ４、被告楊昇公司、祺峰公司、永捷公司設立登記之股東均不相同，且股權均因
        經營問題已有多次移轉，顯不能以前設立股東間之問題轉由現有之股東承受
        。
丙、本院依職權訊問證人丁○○、張珠生、吳昇哲、陳混明。
    理    由
一、
（一）、訴狀送達後，原告不得將原訴變更或追加他訴。但經被告同意或不甚礙被告
        之防禦及訴訟之終結者，不在此限。前條規定，於左列各款行為無礙：一、
        不變更訴訟標的而補充或更正事實上或法律上之陳述。民事訴訟法第二百五
        十五條第一項前段及第二百五十六條第一款分別定有明文。本件原告於訴訟
        中更正被告祺峰公司及被告楊昇公司之法定代理人吳昇哲、張珠生為甲○○
        、丁○○，及追加永捷公司為被告，核屬上揭不變更訴訟標的而更正事實上
        之陳述，且不甚礙被告永捷公司之防禦及本件訴訟終結，依上開規定，自為
        合法，應予准許，合先敘明。
（二）、按原告之訴，有左列各款情形之一者，法院應裁定駁回之，四、原告或被告
        無訴訟能力，未由法定代理人合法代理。民事訴訟法第二百四十九條第一項
        本文、第四款分別定有明文。今原告起訴列楊昇公司為被告，而楊昇公司業
        於八十九年一月三十一日撤銷登記在案，此有原告提出公司基本資料查詢表
        一份附卷可稽，是類推適用公司法第二十四條、第二十五條規定，楊昇公司
        應行清算程序，並於清算範圍內仍有當事人能力，以清算人為法定代理人，
        進行訴訟，而依公司法第三百二十二條之規定，清算人為董事或章程或股東
        會或法院另行選派，故本件原告僅列楊昇公司之前負責人丁○○為法定代理
        人，應屬被告楊昇公司未經合法代理，依上揭規定，自不合法，應予駁回。
（三）、又本件被告楊昇公司及永捷公司均經合法通知，未於言詞辯論期日到場，核
        無民事訴訟法第三百八十六條所列各款情形，爰依原告之聲請，由其一造辯
        論而為判決。
二、原告起訴主張：伊於八十五年一月十二日經訴外人陳混明受讓，取得被告之記名
    股票共一百股，每股金額新台幣一萬元，並於八十五年一月十八日將股權讓渡書
    及事實通知被告楊昇公司法定代理人張珠生，請求辦理過戶手續，詎被告不予回
    應，嗣收購楊昇公司舊股票之吳昇哲雖承認伊受讓陳混明之股票，惟稱陳混明與
    被告楊昇公司間仍有債務，故拒絕收回伊所持有之股票，為此，提起本件訴訟等
    詞。被告則以：原告所受讓者係被告楊昇公司之股權，與伊無涉，且訴外人陳混
    明係被告永捷公司股東，而非被告祺峰公司之股東，況陳混明與被告楊昇公司是
    否有債務關係存在，亦與伊無涉，縱認陳混明持有被告祺峰公司、永捷公司之股
    份，但因原告與陳混明間股份轉讓未經其他股東同意而生效，是原告請求確認為
    被告祺峰公司之股東及請求被告祺峰公司買回原告持有之股票，顯無理由等詞資
    為抗辯。
二、原告主張之事實，雖據其提出股票十件、股權讓渡書、存證信函、回執、送達書
    各一件為證，但為被告祺峰公司所否認，並以前揭情詞置辯，經查：
（一）、證人丁○○到庭（撤銷登記前楊昇公司之法定代理人）證稱：「楊昇公司為
        組織名義公司，祺峰及永捷公司為實際經營公司，原告提出之股票實際上為
        祺峰及永捷公司的，與楊昇公司無關，伊原亦係祺峰及永捷公司之股東，嗣
        因營運不佳，遂將退出移轉予吳昇哲、甲○○」等情；證人吳昇哲亦到庭證
        述：「楊昇公司原實際負責人李鎮聰病故後，股東開會決定增資籌組祺峰及
        永捷公司，股票係代表出資證明」等語；證人陳立人到庭證稱：「由楊昇公
        司增資，當時伊為楊昇公司職員，應李鎮聰之要求當人頭，湊股東人數成立
        公司」等語；核其等證詞與祺峰及永捷公司於八十三年十月十八日公司變更
        登記事項卡所記載董事及股東之內容相符，且永捷公司上開公司變更登記事
        項卡亦明載「現金出資四百五十萬元」「股東陳混明，出資額一百萬元」之
        文字，訴外人陳混明亦以書面說明「祺峰公司及永捷公司係李鎮聰借楊昇公
        司增資成立，……公司（應指楊昇公司）帳目回歸正軌，並將八十三年間之
        盈餘發行面額每張一十萬元之股票發給每位股東十張以為股份憑據」等情，
        足見當初共同參與經營楊昇公司之人確於八十三年十月間，以其等就楊昇公
        司所得之盈餘，作為成立祺峰及永捷公司之出資額，而分別為祺峰及永捷公
        司之股東，而陳混明亦係依上揭出資方式成為永捷公司之股東，原告所提出
        股票十張乃陳混明就永捷公司出資之股單證明，是原告請求確認其為被告祺
        峰公司之股東及請求被告祺峰公司買回原告持有之股票，並無理由，應予駁
        回，是被告祺峰公司抗辯。
（二）、按有限公司股東非得其他全體股東過半數之同意，不得以其出資之全部或一
        部，轉讓於他人；記名股票之轉讓，非將受讓人之本名或名稱記載於股票，
        並將受讓人之本名或名稱及住所或居所，記載於公司股東名簿，不得以其轉
        讓對抗公司。公司法第一百一十條第一項及第一百零四條第二項準用第一百
        六十五條第一項分別定有明文。本件證人吳昇哲雖到庭證稱：「陳混明前任
        公司會計，在李鎮聰死亡後召開股東會議，當時查帳發現陳混明侵占公款幾
        十萬元，且公司營運虧損，故公司不承認陳混明的股權」等詞，但殊不論訴
        外人陳混明就上揭出資一百萬元所取得永捷公司之股權，有無因侵占公款事
        宜，而經被告永捷公司抵銷陳混明原出資額一百萬元，並認定其已非公司股
        東；依上開規定，原告既無法舉證證明其受讓自陳混明之股票，確經永捷公
        司其他股東全體過半數之同意之事實，自不得對永捷公司主張轉讓行為為有
        效，況原告稱自陳混明受讓上開股票之時間為八十五年一月十二日，而時任
        永捷公司之董事陳立人亦到庭陳述其不認識原告、不知悉陳混明轉讓股票事
        宜，是原告請求確認其為被告永捷公司之股東，並無理由，應予駁回。
（三）、次按有限公司並無準用公司法第一百六十七條第一項、第一百五十八條、第
        一百八十六條及第三百十七條等規定，即有限公司並無收回出資之問題，故
        原告請求被告永捷公司收回其所持有之股票，顯無理由，應予駁回。
三、綜上所述，原告請求確認為被告楊昇公司、祺峰公司及永捷公司股東，並請求被
    告收回其所持有之股票，於法無據，均為無理由，應予駁回。
四、據上論結，原告之訴為無理由，依民事訴訟法第三百八十五條第一項前段、第七
    十八條，判決如主文。
中      華      民      國    八十九    年      五      月    三十一    日
                                    臺灣雲林地方法院民事庭
~B法      官  楊曉惠
右為正本係照原本作成
如對本判決上訴須於判決送達後二十日內向本院提出上訴狀。（須附繕本）
中      華      民      國    八十九    年      五      月    三十一     日
~B法院書記官  謝俊森


司法院資訊處製作；財團法人民間司法改革基金會備份。
